臺灣高等法院花蓮分院民事裁定　　　　　103年度家上字第5號

上　訴　人　黃茌芸　



被上訴人　　陳遠志　
上列當事人間請求離婚等事件，上訴人對於中華民國103年5月19
日臺灣花蓮地方法院101年度婚字第104號第一審判決，提起上訴
，並為訴之追加，本院裁定如下：
    主  文
上訴人應於收受本裁定正本之日起柒日內，向本院補繳追加之訴
裁判費新臺幣參萬柒仟壹佰貳拾伍元，逾期未補繳，即駁回追加
之訴。
    事實及理由
一、按家事訴訟事件，除本法別有規定者外，準用民事訴訟法之
    規定；家事訴訟事件應準用民事訴訟法之規定繳費，家事事
    件法第51條、家事事件審理法細則第41條第1項定有明文。
    次按訴訟標的之價額，由法院核定；核定訴訟標的之價額，
    以起訴時之交易價額為準；無交易價額者，以原告就訴訟標
    的所有之利益為準；以一訴主張數項標的者，其價額合併計
    算之，民事訴訟法第77條之1第1項、第2項、第77條之2第1
    項本文分別定有明文。再按向第二審或第三審法院上訴，依
    第77條之13及第77條之14規定，加徵裁判費十分之五；於第
    二審為訴之變更、追加或依第54條規定起訴者，其裁判費之
    徵收，依前條第3項規定，並準用前項規定徵收之；訴之變
    更或追加，其變更或追加後訴訟標的之價額超過原訴訟標的
    之價額者，就其超過部分補徵裁判費，同法第77條之16第1
    項前段、第2項前段及第77條之15第3項亦有明文。而考諸民
    事訴訟法第77條之15第3項之立法理由，係以「訴之變更或
    追加，有多樣型態，是否應一律就變更或追加之新訴，全額
    徵收裁判費，適用上不無疑義。爰增訂第三項，規定變更或
    追加後訴訟標的之價額超過原訴訟標的之價額者，始應就其
    超過部分補徵裁判費。至於補徵數額之計算方式，係就變更
    或追加後訴訟標的價額計算裁判費後，再扣除依原訴之訴訟
    標的價額算定之裁判費後補徵之。」從而於第二審為訴之變
    更、追加補徵數額之計算方式，亦係就追加後訴訟標的價額
    計算裁判費後，再扣除依原訴之訴訟標的價額算定之裁判費
    後補徵之。
二、查本件訴訟，關於非財產權訴訟部分，應徵收第二審裁判費
    4,500元，此部分並無訴之變更、追加，無補徵裁判費之問
    題。而關於財產權訴訟部分，上訴聲明原為：「被上訴人應
    給付上訴人100萬元，暨自起訴狀繕本送達翌日起至清償日
    止按年息百分之5計算之利息。」原核定訴訟標的價額為100
    萬元，應徵第二審裁判費16,350元（見本院卷一第211頁）
    。嗣上訴人就財產權訴訟部分追加因離婚之原因、事實所生
    之損害賠償事件（離因損害賠償）及兩造分居後家庭生活費
    ，並於104年5月13日準備程序中明確陳明就離婚之原因、事
    實所生之損害賠償事件（離因損害賠償）部分請求180萬元
    ，就兩造分居後家庭生活費部分請求110萬元，且減縮離婚
    損害賠償金額為60萬元，將此部分上訴聲明變更為：「被上
    訴人應給付上訴人新臺幣350萬元，暨自起訴狀繕本送達翌
    日起至清償日止按年息百分之5計算之利息」（見本院卷三
    第244頁）。核其追加之訴訟標的，與其在原審所主張之訴
    訟標的，並無互相競合或應為選擇之情形，係屬不同財產權
    之訴訟標的。本院核財產權訴訟訴訟標的價額合計為350萬
    元，依民事訴訟法第77條之16之規定，應徵第二審裁判費53
    ,475元，扣除原訴之訴訟標的價額算定之裁判費16,350元，
    上訴人尚應補繳第二審裁判費37,125元。茲限上訴人於收受
    本裁定正本7日內，如數向本院繳納，逾期未繳則駁回其追
    加之訴，爰裁定如主文。
中　　華　　民　　國　  104　　年　　5　　月　　15　　日
                  家事庭審判長法　官  王紋瑩
　　　　　　　　　　　  　　　法　官  林慧英
　　　　　　　　　　　  　　　法　官  張宏節
以上正本係照原本作成。
關於核定訴訟標的價額部分如不服本裁定，應於收受送達後10日
內向本院提出抗告狀，並應繳納抗告費新台幣１千元。
命補繳裁判費部分不得抗告。
中　　華　　民　　國　 104　　年　　5 　　月　　15　　日
                              書記官  唐千惠